【裁判字號】    98,交聲,3816
【裁判日期】    981030
【裁判案由】    聲明異議
【裁判全文】
臺灣臺中地方法院交通事件裁定        98年度交聲字第3816號
原處分機關  交通部公路總局臺中區監理所臺中市監理站
異  議  人
即受處分人  甲○○
上列異議人即受處分人因違反道路交通管理處罰條例案件，對於
交通部公路總局臺中區監理所臺中市監理站中華民國九十八年十
月六日所為之處分（裁監稽違字第裁六一—ＧＥ0000000
號）聲明異議，本院裁定如下：
    主    文
異議駁回。
    理    由
一、原處分機關係以：本件為臺中市警察局第五分局於民國九十
    八年八月二十九日以中市警交字第ＧＥ0000000號違
    規通知單，當場舉發異議人即受處分人甲○○於同日上午九
    時四十五分許，騎乘車牌號碼三ＧＦ─二七０號重型機車，
    在臺中市○○區○○路、太原路口，因違規左轉「經警鳴笛
    舉旗制止不聽逃逸」違規，爰依道路交通管理處罰條例第六
    十條第一項之規定，裁罰新臺幣（下同）三千元等語。異議
    人即受處分人甲○○則以：伊固有違規左轉之行為（此部分
    已繳納罰鍰而未提出聲明異議），然伊左轉後係騎駛在快車
    道，並未聽見警方鳴笛、亦未見警方舉旗攔停云云而提出聲
    明異議。
二、按「汽車駕駛人，駕駛汽車有違反本條例之行為，經交通勤
    務警察或依法令執行交通稽查任務人員制止時，不聽制止或
    拒絕停車接受稽查而逃逸者，除按各該條規定處罰外，處新
    臺幣三千元以上六千元以下罰鍰。」，道路交通管理處罰條
    例第六十條第一項定有明文。
三、經查：（一）受處分人呂奕贀於本院訊問時坦認有於九十八
    年八月二十九日上午九時四十五分許，騎乘車牌號碼三ＧＦ
    ─二七０號重型機車，行經臺中市○○區○○路、太原路口
    違規左轉等情無訛。（二）又證人即當場舉發之員警劉漢鼎
    於本院訊問時到庭具結證稱：「（問：本件是否你現場舉發
    ？〈提示通知單並告以要旨〉）是的。（問：舉發的時間是
    九十八年八月十九日上午九點四十五分於軍功路、太原路口
    ？）是的。（問：請說明舉發過程？）我們是單獨巡邏勤務
    ，於軍功太原路口有一個定點盤查的時間，我與同事李存平
    二人在這裡實施定點盤查兼交通違規取締，約在九點四十五
    分的時候，發現車號三ＧＦ─二七０號機車由太平的方向左
    轉未依規定兩段式左轉往台中市的方向行駛，我發現違規就
    吹哨子鳴笛然後舉紅旗要將他攔下，結果他未依照我們的指
    示攔查往台中市方向逃逸。（問：你吹哨子鳴笛然後舉紅旗
    的時候，是否面對受處分人？）是的。當時我與受處分人距
    離約二十公尺左右，因為當時他已經轉彎．．．我是吹短促
    的長音一直吹到異議人離開才停止，我持續吹哨子的時候，
    異議人離我最近的距離就只有在我旁邊而已，當時我紅旗是
    上下揮動，一直到異議人經過我旁邊我都還在揮旗，同時也
    吹哨。．．．（問：以你在現場的瞭解，你這樣吹哨子及揮
    動紅旗，異議人會發現你要攔查他嗎？）會很明確的發現。
    （問：異議人當時有無戴安全帽？）有，但是我忘記是哪一
    種安全帽，即使異議人戴安全帽還是可以很清楚的看到紅旗
    及聽到哨聲。（問：對於異議人於異議狀載明他沒有聽到哨
    聲，也沒有看到紅旗，有何意見？）．．．我確實有舉紅旗
    及吹哨。．．．軍功路左轉往市區方向的時候，一般人是會
    行駛慢車道，異議人稱他左轉後行駛快車道，只有一個狀況
    就是違規人發現前方有警察在攔查才會往內車道行駛，避開
    警方的攔查。（問：異議人稱他左轉時有一部比較大的貨車
    在他前方，因為被貨車擋住你們應該看不到他，有何意見？
    ）如果他的前面真的貨車的話，我就不會發現他有違規左轉
    行為，但實際上我有舉發他的左轉違規行為，並沒有貨車擋
    住他，我看不見他的情形。」等語明確（見本院卷第十九頁
    反面至第二十頁反面）。（三）而交通警察製單舉發違反道
    路交通管理處罰條例所列之違規事實，本質上為行政處分，
    係公務員基於職務上之權力，依法就特定之具體事件所為之
    具公法上效果之單方面行政行為，基於公務員為公法上行為
    具有公信力之原則，該行政行為本可被推定為真正，且依本
    案卷證並無任何積極證據足以證明舉發員警有何不當或違法
    之處，並業經證人劉漢鼎於本院訊問時到庭具結證述為真，
    衡以異議人於本院訊問時陳稱：伊違規左轉之行為，亦係由
    乙○○○○舉發，且其騎乘機車左轉至內側車道後，距離舉
    發員警僅有約一般人十步步伐之距離，且伊實際上有看到警
    員等語（見本院卷第二十頁），益徵證人劉漢鼎前揭證稱其
    因見異議人違規左轉，乃對異議人鳴笛、舉旗制止攔停，異
    議人已聽見其吹哨、並見其揮動紅旗，仍拒絕停車而逃逸等
    情，並非虛妄而足以採信。（四）綜上所陳，異議人有前揭
    違反道路交通管理處罰條例第六十條第一項之違規行為，已
    瑧明確；異議人前開所辯，尚無可採。從而，原處分機關援
    引上揭條文規定，對異議人裁處罰鍰三千元，於法並無不合
    。本件異議為無理由，應予駁回。
據上論斷，應依道路交通案件處理辦法第十九條，裁定如主文。
中    華    民    國    98    年    10    月    30    日
                      交通法庭  法  官  李雅俐
上正本證明與原本無異。
如不服本裁定，應於送達後五日內，向本院提出抗告狀。（應附
繕本）
                                書記官  莊金屏
中    華    民    國    98    年    10    月    30    日


司法院資訊處製作；財團法人民間司法改革基金會備份。
